臺灣高等法院臺南分院刑事判決　　　　　96年度上訴字第68號
上　訴　人
即　被　告　甲○○
　　　　　　　　　　現另案於臺灣臺南監獄臺南分監執行中
上列上訴人因違反毒品危害防制條例案件，不服臺灣臺南地方法
院95年度訴字第1574號中華民國95年12月14日第一審判決（起訴
案號：臺灣臺南地方法院檢察署95年度毒偵字第1811號），提起
上訴，本院判決如下：
    主  文
上訴駁回。
    事  實
一、甲○○前因91年、92年間違反毒品危害防制條例案件，經原
    審分別判處有期徒刑10月及1年確定，二罪接續執行，於94
    年5月7日因縮短刑期執行完畢；復因91年間施用毒品案件，
    經原審以91年度毒聲字第142號裁定令入戒治處所施以強制
    戒治，於92年1月6日停止戒治出所並付保護管束，於92年4
    月15日因保護管束期滿而以已執行完畢論。甲○○仍不知戒
    除毒癮，於上開戒治完畢釋放後五年內，復基於施用第1級
    毒品海洛因之犯意，自95年6月25日之後某日起至95年7月19
    日晚上11時許，在其住處台南縣安定鄉保西村安定442之2號
    等處所，接續施用第一級毒品海洛因多次。嗣於95年7月20
    日11時45分許，為警在台南市○○路○段608號之1查獲，並
    扣得第一級毒品海洛因2小包（驗餘淨重0.2公克），及甲○
    ○所有，包裝上開毒品以供施用之空包裝袋2個。
二、案經臺南市警察局第六分局報請臺灣臺南地方法院檢察署檢
    察官偵查起訴。
    理  由
一、上揭接續施用第一級毒品海洛因之事實，業據上訴人即被告
    甲○○於原審及本院審理時坦承不諱；並有第一級毒品海洛
    因2小包扣案可資佐証；再扣案之上開海洛因經送法務部調
    查局鑑定結果，確係第一級毒品海洛因，驗餘淨重0.2公克
    ，又有法務部調查局95年8月15日調科醫字第200006459號鑑
    定書可稽；另被告經警採尿送驗結果，亦呈嗎啡陽性反應，
    此亦有長榮大學確認報告附卷足憑，足認被告之自白與事實
    相符，而可信採。又查，被告前因91年間施用毒品案件，經
    原審以91年度毒聲字第142號裁定令入戒治處所施以強制戒
    治，於92年1月6日停止戒治出所並付保護管束，於92年4月
    15日因保護管束期滿而以已執行完畢論，復有臺灣高等法院
    被告全國前案紀錄表附卷可按，則被告於強制戒治執行完畢
    釋放後5年內再犯本件施用毒品之事証明確，其犯行堪以認
    定。
二、查海洛因係屬第一級毒品，為毒品危害防制條例第2條第2項
    第1款所明定。被告施用第一級毒品罪，核其所為，係犯毒
    品危害防制條例第10條第1項之施用第一級毒品。被告先後
    多次施用第一級毒品海洛因之行為，係於同一地點，並於時
    間密切接近之情事下施用，侵害之法益同一，各行為之獨立
    性極為薄弱，顯係習慣性、多次並反覆施用第一級毒品，應
    各予評價為集合犯之包括一罪。又被告施用第一級毒品海洛
    因時，非法持有第一級毒品海洛因之低度行為，應為其施用
    高度行為所吸收，不另論罪。再被告前於91年、92年間因違
    反毒品危害防制條例案件，經原審分別判處有期徒刑10月及
    1 年確定，二罪接續執行，於94年5月7日因縮短刑期執行完
    畢，有臺灣高等法院被告前案紀錄表在卷足憑。被告於五年
    內，再故意犯毒品危害防制條例第10條第1項之罪，為累犯
    ，應依刑法第47條第1項規定，加重其刑。
三、原判決以被告罪證明確，因予適用毒品危害防制條例第10條
    第1項、第18條第1項、刑法第11條前段、第47條第1項、第
    38條第1項第2款規定；並審酌被告曾因施用毒品案件，經觀
    察勒戒、強制戒治及科刑後後，仍為本件施用毒品之行為，
    未見悔意，戒癮之意志力甚為薄弱，惟犯後尚知坦承犯行，
    犯後態度堪認良好，且施用毒品固戕害個人健康，然未侵害
    他人權益、犯罪手段平和等一切情狀，量處有期徒刑1年；
    另扣案之毒品海洛因2包（驗餘淨重○點二公克），為毒品
    危害防制條例第2條第2項第1款之第一級毒品，乃依毒品危
    害防制條例第18條第1項前段之規定，宣告沒收銷燬之。扣
    案盛裝上揭第一級毒品海洛因之空包裝袋2個，係被告所有
    ，供作包裹毒品，防止毒品漏逸、潮濕，以便於攜帶、持有
    、施用毒品之用，係屬供被告犯施用毒品罪所用之物，另依
    刑法第38條第1項第2款之規定，宣告沒收之。本院認原審認
    事用法俱無不合，量刑亦稱妥適，被告上訴，以其另於95年
    10 月5日上午，在台南縣安定鄉○○○○○道路旁之仙子廟
    ，另有施用第1級毒品海洛因之行為，與上開有罪部分為包
    括一罪之關係，原審未併予審理，顯有不當等情，指摘原判
    決不當，並無理由（詳後述），應予駁回。
四、臺灣臺南地方法院檢察署檢察官併辦部分（96年度毒偵字第
    321號）：
  (一)併案意旨略以：被告於95年10月5日上午8時許，在台南縣安
    定鄉○○○○○道路旁之仙子廟施用第1級毒品海洛因，經
    警於同日晚上7時20分許在上址查獲，因認被告此部分行為
    與上開有罪部分係屬集合犯之關係，為裁判上一罪，而移請
    併案審理。
  (二)按我國過去司法實務上從未認定吸毒為集合犯，所謂毒品「
　  成癮性」只是被告犯罪主觀動機，成癮性不等於犯罪故意，
    成癮性，也並非毒品罪專有現象，其他如特殊性癖好性犯罪
    （偷窺狂、戀童癖）、或特殊偷竊犯罪（專偷女性內衣褲）
    也有成癮性現象。除非是時空密接的接續犯罪，否則難以僅
    因成癮性即可論以包括一罪。再按是否為集合犯或接續犯，
    應以數行為是否係於同時同地或密切接近之時地實施，而侵
    害同一之法益，各行為之獨立性是否極為薄弱，依一般社會
    健全觀念，在時間差距上，難以強行分開，從而在刑法評價
    上，始以視為數個舉動之接續施行，合為包括之一行為予以
    評價（最高法院95年度台上字第6072號判決意旨可資參照）
    。若各行為間並無上開應評價為包括一罪或集合犯或接續犯
    之情事，尚難以「成癮性」即得率以評價為包括一罪或集合
    犯或接續犯。
  (三)查檢察官併案意旨及被告雖一再主張「被告此部分所犯，與
    上開有罪部分為裁判上一罪」等情。然查，被告係於95年7
    月20日11時45分許，為警在台南市○○路○段608號之1查獲
    ，並移送臺灣臺南地方法院檢察署檢察官偵辦後，始又於檢
    察官偵查中之95年10月5日再犯施用毒品海洛因之犯行，被
    告所犯此部分犯行，距上開有罪部分最後一次施用毒品之時
    間即95年7月19日已有二月餘，已難認被告於九十五年10月5
    日為警查獲後，係基於單一故意接續施用毒品海洛因，被告
    此部分行為，與上開有罪部分尚無因「同時同地或密切接近
    之時地」實施之情事，而在法律上應予評價為集合犯或包括
    一罪或接續犯。況被告於95年7月20日施用毒品為警查獲本
    應潔身自愛，對毒品有所警惕為是，其施用毒品之「時空密
    接」性已因為警查獲而中斷，竟又於同年10月5日再經警查
    獲施用毒品，則被告於95年10月5日施用毒品，顯係另萌犯
    意所致。
  (四)綜上所述，被告所辯，及檢察官併案意旨認此部分與上開有
    罪部分係屬裁判上一罪關係，並無可採，應由本院將此部分
    退回檢察官另行偵辦。
據上論結，應依刑事訴訟法第368條，判決如主文。
本案經檢察官張太龍到庭執行職務。
中　　華　　民　　國　　96　　年　　3 　　月　　15　　日
                  刑事第四庭    審判長法　官　吳志誠
                                      法　官  羅心芳
                                      法　官  陳珍如
以上正本證明與原本無異。
如不服本判決，應於收受本判決後十日內向本院提出上訴書狀。
其未敘述上訴理由者並得於提起上訴後十日內向本院補提理由書
狀（均須按他造當事人之人數附繕本）「切勿逕送上級法院」。
　　　　　　　　　　　　　　　　　　　書記官　岑　玢
中　　華　　民　　國　　96　　年　　3 　　月　　15　　日
附錄：本判決論罪科刑條文：
毒品危害防制條例第10條
施用第一級毒品者，處 6 月以上 5 年以下有期徒刑。
施用第二級毒品者，處 3 年以下有期徒刑。
